【裁判字號】    96,簡上,216
【裁判日期】    970118
【裁判案由】    違反毒品危害防制條例
【裁判全文】
台灣屏東地方法院刑事判決      96年度簡上字第216號
公  訴  人  臺灣屏東地方法院檢察署檢察官
上  訴  人即
被      告  乙○○
上列上訴人即被告因毒品危害防制條例案件，不服台灣屏東地方
法院96年度簡字第1124號中華民國96年8 月27日第一審簡易判決
（聲請簡易判決處刑案號96年度毒偵字第811 號），提起上訴，
本院管轄之第二審合議庭判決如下：
    主  文
上訴駁回。
    事  實  及 理 由
一、本院認定之事實、證據及理由均引用第一審簡易判決之記載
    （如附件）。
二、本案經本院審理結果，認原審以被告施用第2 級毒品，依毒
    品危害防制條例第10條第2 項規定，判處有期徒刑6 月，減
    為有期徒刑3 月，如易科罰金，以新臺幣1,000 元折算1 日
    。其認事用法及量刑均無不當，應予維持。
三、上訴人之上訴意旨另以：本案被告並未於起訴書所載時間施
    用第二級毒品，係因被告於96年4 月3 日起即在慈惠醫院接
    受美沙冬替代療法之結果，依毒品危害防制條例第21條之規
    定，公訴人應為不起訴處分云云。
四、惟查：
（一）接受美沙冬替代療法者其尿液並不會產生甲基安非他命代
      謝物，有慈惠醫院96年10月25日九十六附慈精字第096314
      5 號函在卷可證，是被告尿液經檢驗出甲基安非他命代謝
      物一節，顯與其接受美沙冬替代療法無關。
（二）被告雖已於96年4 月3 日主動至慈惠醫院就診，進行藥癮
      治療，至96年8 月13日仍有治療中之就診記錄等情，除據
      被告於本院審理中陳明，並有慈惠醫院診斷證明書在卷可
      查。然按「犯毒品危害防制條例第10條之罪者，於犯罪未
      發覺前，自動向行政院衛生署指定之醫療機構請求治療，
      醫療機構免將請求治療者送法院或檢察機關。依前項規定
      治療中經查獲之被告，應由檢察官為不起訴之處分。但以
      1 次為限」，毒品危害防制條例第21條第1 項、第2 項雖
      定有明文。惟該條立法目的，在於鼓勵施用毒品者在犯罪
      未發覺前，自動藉由專責醫療機構之治療達到戒斷毒癮之
      目的，而以醫療機構之治療代替由刑事司法程序實施之觀
      察、勒戒及強制戒治等處遇，故該條第1 項規定醫療機構
      免將請求治療者送法院或檢察機關。又施用毒品者既然在
      犯罪未發覺前，自動向醫療機構請求治療戒除毒癮，在治
      療階段有專業醫療人員使用合法藥物取代及減輕其對毒品
      之依賴，則在接受治療後或在療程實施中當無繼續施用毒
      品之必要。因此該條第2 項關於「依前項規定治療中經查
      獲之被告，應由檢察官為不起訴處分」之規定，顯然係指
      被告在「請求治療之前施用毒品之犯行」，而在治療中被
      有偵查犯罪權限之公務員查獲之情形而言，並非指在治療
      中仍另有施用毒品犯行遭查獲之情形。否則，如施用毒品
      者在犯罪未發覺前，一方面自動向醫療機構請求治療戒除
      毒癮，另在治療期間則又恣意施用毒品，遭查獲則以毒品
      危害防制條例第21條第2 項規定藉為免責之依據，顯非立
      法本意。查被告係於96年4月3日開始接受藥癮治療，而
      本件犯行之犯罪時間係於96年4 月12日15時21分許回溯4
      日內，顯非屬被告「請求治療之前施用毒品之犯行」，依
      上說明，並不合於毒品危害防制條例第21條第2 項規定所
      指之情形，自不在法律豁免之列。
（三）再查美沙冬替代療法係針對海洛因藥癮者所為之戒斷療法
      ，被告本次施用者既為甲基安非他命，而施用第一、二級
      毒品為不同之犯罪，自不得以海洛因戒斷療法來主張其施
      用安他命犯行得適用毒品危害防制條例第21條來免責。
是上訴人即被告提起本件上訴，指摘原審判決有誤，請求撤銷改
判云云，為無理由，應予駁回。
據上論斷，應依刑事訴訟法第455 條之1 第1 項、第3 項、第36
8 條，判決如主文。
本案經檢察官甲○○到庭執行職務。
中    華    民      國      97    年   1    月   18   日
                    刑事第五庭
                              審判長法  官  石家禎
                                    法  官  林家聖
                                    法  官  陳秀慧
上正本證明與原本無異。
不得上訴
中    華    民      國      97    年   1    月   18   日
                                    書記官  林鴻仁


司法院資訊處製作；財團法人民間司法改革基金會備份。
